【裁判字號】    95,交抗,925
【裁判日期】    951130
【裁判案由】    聲請再審
【裁判全文】
臺灣高等法院交通事件裁定             95年度交抗字第925號
抗  告  人
即受處分人  甲○○
上列抗告人因違反道路交通管理處罰條例案件，不服臺灣板橋地
方法院，中華民國95年10月11日所為裁定（95年度交聲再字第1
號），提起抗告，本院裁定如下：
    主  文
原裁定撤銷。
再審之聲請駁回。
    理  由
一、本件抗告意旨略以：大凡行政單位的任何「作為」或「不作
    為」，都是人民學習標準及楷模，始會得人民的「尊敬」，
    本案的處理，顯示警察水準太低：
（一）本案西湖街三、四人家道路拓寬及突然路邊出現「前有測
      速照相」，承辦單位既然樹立「前有測速照相」，就應該
      標示出「速限五十公里」，不然駕駛人豈知行車速度是多
      少？惟此路段並無時速亦無任何標誌及反應，時速四０、
      五０、六０、七０等等公里，抗告人並不得而知，而眾人
      按日常行車速度，突然改變車速，則將是無法適從，若照
      過去行車時速，因錯誤被罰，更顯不合理，應在路中同時
      標示「50」的速限，始為正途，故本件承辦單位未標明車
      速，顯有瑕疵。
（二）後經抗告人反應，而承辦單位始在「前有測速照相」之上
      加了「50」字樣，並在幾天之後，在「50」之週圍加上一
      個「紅圈」，更顯示承辦單位之前行為，亦有所疏忽，尚
      有歸責之事由，故應把加「50」字之前被罰之抗告人所為
      裁定撤銷，始為合理。
（三）此外，抗告人是模範教師，則不會明知故犯云云。
二、按本件抗告人甲○○原聲請再審意旨略以：
（一）法院是國家社會大眾及安全安定防線，故法官思想、觀念
      ，作法皆要隨著時代進步，始為人民所信賴。本案西湖街
      三、四人家因道路拓寬，而路邊突然只出現「前有測速照
      相」，並沒有時速限制亦無任何標誌，是否行車時速四０
      、五０、六０、七０、八０公里，並不得而知，經向有關
      機關反應後，始在測速照相之上加「50」字樣，經過幾天
      又在「50」之週圍加一個紅圈。試問：未標示時速之前，
      若高速公路之前有測速照相，行車七０、八０、九０時速
      ，何者為是？又內線外線皆否相同？故標誌必須標明，而
      才能使民有所適從，而本案前警察從不加以執法，又突對
      聲請人處罰，警察機關實有過失。
（二）任何事情皆要符合公平、正義、真理，否則豈為大眾所信
      賴，故爰請重新審理云云。
三、原審固就抗告人之聲請再審以裁定駁回，惟其駁回再審之聲
    請係以：「查無論本質上，交通異議案件應類推適用行政訴
    訟法之上開規定，抑或應準用前揭刑事訴訟法規定，因本件
    異議人均未提出符合首開規定之相關證據，故其聲請再審，
    仍與法不合。」云云為其論據，亦即係以抗告人得聲請再審
    為先決基礎。惟查：
（一）依道路交通管理處罰條例第八十九條規定，法院受理有關
      交通事件，準用刑事訴訟法之規定；其處理辦法，由司法
      院會同行政院定之。嗣經司法院會同行政院訂定之道路交
      通案件處理辦法規定，對於違反道路交通管理處罰條例所
      為之交通事件裁定，並無得聲請再審之規定。再就依刑事
      訴訟法第四百二十條、第四百二十一條及第四百二十二條
      規定，提起再審應就確定判決為之，並無就確定裁定得聲
      請再審之規定，是就交通事件所為之裁定既無得提起再審
      之規定。又依刑訴訟法第四百零八條第一項前段規定：「
      原審法院認為抗告不合法律上程式或法律上所不准許，或
      其抗告權已喪失者，應以裁定駁回之。」；同法第四百十
      一條前段規定：「抗告法院認為抗告有第四百零八條第一
      項前段之情形者，應以裁定駁回之。」；同法第四百十三
      條：「抗告法院認為抗告有理由者，應以裁定將原裁定撤
      銷；於有必要時，並自為裁定。」。
（二）查，本件再審聲請人即抗告人甲○○因違反道路交通管理
      處罰條例案件，對於臺灣板橋地方法院民國九十三年五月
      二十七日九十三年度交聲再字第一號確定裁定聲請再審，
      依上開規定，顯屬違背聲請再審之程序，自不應准許，應
      予駁回。
（三）惟原審卻認抗告人對於前開確定之裁定，得聲請再審，不
      無可議。本件抗告人之抗告意旨仍執前詞，指摘原裁定，
      雖無理由，惟原裁定既有可議，自應由本院予以撤銷，並
      另自行裁定，而仍為諭知駁回再審聲請之裁定。
四、據上論結，應依道路交通案件處理辦法第二十六條，刑事訴
    訟法第四百十三條，裁定如主文。
中    華    民    國    95    年    11    月    30    日
                  刑事第三庭審判長法  官  許國宏
                                  法  官  陳祐治
                                  法  官  許增男
以上正本證明與原本無異。
不得再抗告。
                                  書記官  葉金發
中    華    民    國    95    年    12    月    1     日


司法院資訊處製作；財團法人民間司法改革基金會備份。
